臺灣臺北地方法院簡易民事判決
111年度北簡字第5550號
原      告  高盛交通事業有限公司
法定代理人  馬玉蘭  
原      告  何正元  
前列原告共同
訴訟代理人  華冠富  
被      告  陳妍愷（原名陳惠娟、陳郁庭）
上列當事人間請求侵權行為損害賠償事件，經臺灣新北地方法院
以一一一年度重簡字第一二三號民事裁定移送前來，本院於民國
一百一十一年六月二十三日言詞辯論終結，判決如下︰
    主    文
被告應給付原告高盛交通事業有限公司新臺幣肆萬玖仟玖佰柒拾
肆元，及自民國一百一十一年五月十七日起至清償日止，按年息
百分之五計算之利息。
被告應給付原告何正元新臺幣貳萬參仟柒佰柒拾陸元，及自民國
一百一十一年五月十七日起至清償日止，按年息百分之五計算之
利息。
原告其餘之訴駁回。
訴訟費用新臺幣壹仟參佰參拾元由被告負擔百分之五十八、原告
高盛交通事業有限公司負擔百分之七、餘由原告何正元負擔。
本判決第一項得假執行。但被告如以新臺幣肆萬玖仟玖佰柒拾肆
元為原告高盛交通事業有限公司預供擔保，得免為假執行。
本判決第二項得假執行。但被告如以新臺幣貳萬參仟柒佰柒拾陸
元為原告何正元預供擔保，得免為假執行。
    事    實
甲、原告方面：
一、聲明：㈠被告應給付原告高盛交通事業有限公司（下稱高盛
    公司）新臺幣（下同）五萬八千一百三十二元，及自一百零
    九年八月二十五日起至清償日止，按年息百分之五計算之利
    息；㈡被告應給付原告何正元六萬八千六百四十一元，及自
    侵權行為損害發生翌日（即一百零九年八月九日）起至清償
    日止，按年息百分之五計算之利息。
二、陳述略稱：
  ㈠緣原告何正元於一百零九年八月八日二十時五十六分許，駕
    駛原告高盛公司所有車號000-0000號多元化計程車（下稱系
    爭汽車），行經臺北市中山區長春路時，被路口違規停車之
    被告駕駛車號000-0000號自小客車，因起駛前不讓行進中之
    車輛先行，致撞擊系爭汽車，案經臺北市政府警察局中山分
    局交通分隊處理在案。
　㈡系爭汽車於系爭事故後於一百零九年八月九日送往國都汽車
    股份有限公司陽明服務廠（下稱國都公司陽明服務廠），修
    理費用共計五萬八千一百三十二元（含零件二萬四千八百三
    十三元、工資三萬三千二百九十九元），原告高盛公司並於
    一百零九年八月二十五日交付系爭汽車修繕費用；另系爭汽
    車因本件系爭事故發生後送至國都公司陽明服務廠維修，修
    理期間自一百零九年八月九日至同年月二十五日，共計十七
    日，每日平均營收以四千零三十七點七五元計算，原告何正
    元受有無法以系爭汽車營業之損失共計六萬八千六百四十一
    元（計算式：4,037.75元×17日≒68,641元，元以下四捨五入
    ），爰依侵權行為法律關係提起本件訴訟。對臺北市政府警
    察局交通警察大隊覆函資料沒有意見。　
三、證據：提出道路交通事故初步分析研判表影本一件、道路交
    通事故現場圖影本一件、道路交通事故照片黏貼紀錄表影本
    一件、發票影本一件、估價單影本一件及原告何正元QTAXI
    車隊車資證明影本一件為證。
乙、被告方面：被告未於言詞辯論期日到場，亦未提出書狀作何
    聲明或陳述。
丙、臺灣新北地方法院依職權向臺北市政府警察局交通警察大隊
    函調本件肇事相關資料，本院依職權調閱系爭汽車公路監理
    電子閘門資料。
    理    由
一、程序方面：
  ㈠按民事訴訟法第十五條第一項規定：「因侵權行為涉訟者，
    得由行為地之法院管轄。」，本件車禍發生於臺北市中山區
    長春路處，屬本院轄區，故本院具有管轄權，合先敘明。
  ㈡按不變更訴訟標的，而補充或更正事實上或法律上之陳述者
    ，非為訴之變更或追加，民事訴訟法第二百五十六條定有明
    文，此項規定於簡易訴訟程序適用之（民事訴訟法第四百三
    十六條第二項參照）。經查，本件原告聲明原請求「被告應
    給付原告十二萬六千七百七十三元，至清償日止，年息百分
    之五計算之利息。」，嗣於一百一十一年四月二十五日具狀
    更正聲明為：「被告應給付原告高盛公司五萬八千一百三十
    二元，及自一百零九年八月二十五日起至清償日止，按年息
    百分之五計算之利息。」、「被告應給付原告何正元六萬八
    千六百四十一元，及自侵權行為損害發生翌日（即一百零九
    年八月九日）起至清償日止，按年息百分之五計算之利息。
    」，參酌前揭規定，程序並無不合，應予准許。
  ㈢本件被告經合法通知未於言詞辯論期日到場，核無民事訴訟 
    法第三百八十六條所列各款情形，應依職權由原告一造辯論
     而為判決。
二、原告主張之事實，已據其提出道路交通事故初步分析研判表
    影本一件、道路交通事故現場圖影本一件、道路交通事故照
    片黏貼紀錄表影本一件、發票影本一件、估價單影本一件及
    原告何正元QTAXI車隊車資證明影本一件為證，經核對相關
    證物原本無訛，復有臺北市政府警察局交通警察大隊北市警
    交大事字第1103033720號函及所附道路交通事故初步分析研
    判表、道路交通事故現場圖、道路交通事故補充資料表、A3
    類道路交通事故調查紀錄表、道路交通事故當事人酒精測定
    紀錄表、道路交通事故當事人登記聯單及道路交通事故照片
    黏貼紀錄表在卷可稽，堪認原告主張之事實為真實。 　　
三、按因故意或過失，不法侵害他人之權利者，負損害賠償責任
    。汽車、機車或其他非依軌道行駛之動力車輛，在使用中加
    損害於他人者，駕駛人應賠償因此所生之損害。負損害賠償
    責任者，除法律另有規定或契約另有訂定外，應回復他方損
    害發生前之原狀。第一項情形，債權人得請求支付回復原狀
    所必要之費用，以代回復原狀。民法第一百八十四條第一項
    、第一百九十一條之二、第二百十三條第一項、第三項分別
    定有明文。次按民事訴訟法第二百七十七條規定：「當事人
    主張有利於己之事實者，就其事實有舉證之責任，」；又民
    事訴訟如係由原告主張權利者，應先由原告負舉證之責，若
    原告先不能舉證，以證實自己主張之事實為真實，則被告就
    其抗辯事實即令不能舉證，或其所舉證據尚有疵累，亦應駁
    回原告之請求，最高法院十七年上字第九一七號裁判意旨參
    照。
四、系爭汽車修理費部分，原告高盛公司得請求被告給付四萬九
    千九百七十四元：
　㈠按不法毀損他人之物者，被害人得請求賠償其物因毀損所減
    少之價額，民法第一百九十六條定有明文。所謂因物被毀損
    所減少之價額，得以修復費用為估定標準，但以必要者為限
    。若被害人能證明其物因毀損或減少之價額，超過必要之修
    復費用時，就其差額，仍得請求賠償（最高法院七十七年度
    第九次民事庭會議決議參照）。故被害人得以修理費用作為
    其物因毀損所減少價額之計算依據，但其中以新品更換舊品
    ，且因此提高該物整體價值者，該更換之新品即非屬損害發
    生前物之原狀，則該更換新品所支出之費用，應予計算其折
    舊。   
　㈡經查，本件被告因起駛前不讓行進中車輛先行造成系爭汽車
    受有損害，依前開民法第一百九十一條之二本文規定，即應
    賠償其因此所生之損害即因回復原狀所必要之修理費用，原
    告所提估價單修理費用總計五萬八千一百三十二元（含零件
    二萬四千八百三十三元、工資三萬三千二百九十九元），考
    量該估價單中二萬四千八百三十三元部分為「零件」，而關
    於更新零件部分之請求，應以扣除按汽車使用年限計算折舊
    後之費用為限。依行政院公佈之固定資產耐用年數表及固定
    資產折舊率表所示，營業小客車折舊年限為四年，依定律遞
    減折舊率為千分之四三八，並以一年為計算單位，其使用期
    間未滿一年者，按實際使用使用之數相當於全年之比例計算
    之，不滿一月者，以一月計算之，而本件系爭汽車於一百零
    八年十一月出廠（參系爭汽車公路監理電子閘門資料，本院
    卷第三十一頁），至一百零九年八月八日本件事故發生時之
    使用年數為九個月，系爭汽車修復費用其中零件二萬四千八
    百三十三元部分，扣除如附表所示折舊金額後為一萬六千六
    百七十五元，加上工資三萬三千二百九十九元，屬必要之修
    理費用，故原告高盛公司得請求被告給付之系爭汽車修理費
    用應為四萬九千九百七十四元（計算式：16,675＋33,299＝49
    ,974）。
五、營業損失部分，原告何正元得請求被告賠償二萬三千七百七
    十六元：
　㈠原告何正元主張系爭汽車因本件系爭事故送修，受有十七日
    無法營業之損失共計六萬八千六百四十一元，固提出QTAXI
    車隊車資證明為證（參臺灣新北地方法院一一一年度重簡字
    第一二三號卷第三十九頁至第四十七頁）。惟依該車資證明
    所標示之金額，僅可證明營運狀況，每日營收金額仍須考量
    運作成本（如油資）及其他變動因素，尚無法依原告何正元
    以每月營業收入逕予推算其每日營業收入數額，且原告所稱
    計算方式實係計算平均一百零九年七月三十一日至同年八月
    八日共計九日之營業損失，並未扣除成本支出，揆諸前揭最
    高法院裁判意旨所示之見解，難認原告已盡其舉證責任，原
    告前揭主張並不足採；又依原告所提估價單所載之交修日期
    為一百零九年八月十日（參臺灣新北地方法院一一一年度重
    簡字第一二三號卷第二十七頁），非為原告所主張一百零九
    年八月九日，故系爭汽車之維修日期應自一百零九年八月十
    日至同年月二十五日，維修天數為十六天。
　㈡系爭汽車之排氣量為1,798CC（參系爭汽車公路監理電子閘門
    資料，本院卷第三十一頁），而依臺北市計程車客運商業同
    業公會函所示，排氣量2000CC以下之計程車，每日平均營業
    收入為一千四百八十六元，為本院依職務所知之事實，本件
    營業損失應依臺北市計程車客運商業同業公會函所示標準計
    算，較為合理適當，故原告何正元之營業損失總金額應為二
    萬三千七百七十六元（計算式：1,486×16＝23,776）。
六、按民法第二百二十九條第二項規定：「給付無確定期限者，
    債務人於債權人得請求給付時，經其催告而未為給付，自受
    催告時起，負遲延責任。其經債權人起訴而送達訴狀，或依
    督促程序送達支付命令，或為其他相類之行為者，與催告有
    同一之效力。」。經查，原告高盛公司、何正元針對遲延利
    息部分，分別以一百零九年八月二十五日及一百零九年八月
    九日作為遲延利息之起算日，然依前揭民法第二百二十九條
    第二項規定，遲延利息之起算日應以本件起訴狀繕本送達被
    告之翌日為準，故應以一百一十一年五月十七日起算遲延利
    息，方符法律規定，從而，原告高盛公司請求一百零九年八
    月二十五日至一百一十一年五月十六日、原告何正元請求一
    百零九年八月九日至一百一十一年五月十六日之法定利息部
    分，均屬無據，不應准許，應予駁回。　　　
七、綜上所述，原告本於侵權行為法律關係，請求：㈠被告給付
    原告高盛公司五萬八千一百三十二元，及自一百零九年八月
    二十五日起至清償日止，按年息百分之五計算之利息；㈡被
    告給付原告何正元六萬八千六百四十一元，及自侵權行為損
    害發生翌日（即一百零九年八月九日）起至清償日止，按年
    息百分之五計算之利息，其請求於主文第一、二項之範圍內
    為有理由，應予准許。超過主文第一、二項範圍之請求，則
    屬無據，應予駁回。
八、本件係就民事訴訟法第四百二十七條第一項訴訟適用簡易程
    序所為被告一部敗訴之判決，依同法第三百八十九條第一項
    第三款規定，就被告敗訴部分應依職權宣告假執行。並依同
    法第三百九十二條第二項規定，就被告敗訴部分依職權宣告
    被告預供擔保後，得免為假執行。
九、本件訴訟費用額，依後附計算書確定如主文所示金額。
十、據上論結，原告之訴為一部有理由，一部無理由，並依民事
    訴訟法第四百三十三條之三、第七十九條，判決如主文。
中　　華　　民　　國　　111 　年　　7 　　月　　21　　日
                              臺北簡易庭
                              法      官  文衍正
以上正本係照原本作成。
如對本判決不服，須於判決送達後二十日內向本庭（臺北市重慶
南路一段一百二十六巷一號）提出上訴狀。（須按他造當事人之
人數附繕本）。如委任律師提起上訴者，應一併繳納上訴審裁判
費。
中　　華　　民　　國　　111 　年　　7 　　月　　21　　日
                              書  記  官  高秋芬
訴訟費用計算書：
項        目             金  額（新臺幣）        備  註 
第一審裁判費　　           1,330元
合　　　　計　　     　    1,330元 

附表：
年次 折         舊         額  折  舊  後  餘  額   金  額   計算方式 金  額   計  算  方  式  1 8,158 24,833×0.438×(9/12)=8,158 16,675 24,833-8,158=16,675 註：元以下四捨五入。